【裁判字號】    92,抗,35
【裁判日期】    920829
【裁判案由】    誣告
【裁判全文】
臺灣高等法院臺南分院刑事裁定                 九十二年度抗字第三五號    Ｃ
      抗  告  人
      即  自訴人  乙  ○  ○
      被      告  甲  ○  ○
右列抗告人因自訴被告誣告案件，不服臺灣嘉義地方法院中華民國九十二年一月十六
日九十一年度自字第八七號裁定，提起抗告，本院裁定如左：
      主      文
抗告駁回。
      理      由
一、本件抗告意旨略以：按刑法第一百六十九條第一項之誣告罪，祇須具有誣告之意
    思，及所告事實足以使人受刑事或懲戒處分，而其所為之申告復已達到該管公務
    員時，即完全成立（二十二年上字第八二六號判例參照）。故誣告完成以後，自
    訴人於該案件審理中所為之陳述，縱屬均係針對前所為之同一自訴內容而為之補
    充陳述，非另為申告，但不過係犯罪既遂後之訴訟行為，此屬牽連犯或連續犯之
    問題，與誣告罪之構成要件毫無影響。本件被告甲○○確有誣告之意思，及所告
    事實足以使抗告人受刑事處分，而其所為之申告（自訴）復已達到於台灣台南地
    方法院之該管公務員之事實，不唯原裁定所是認，亦有台灣台南地方法院七十八
    年度自更（一）第六號刑事判決可稽，則依前揭判例所示及上開說明，其所為誣
    告之申告，即完全成立。故其誣告完成以後，不服上開第一審刑事判決提起上訴
    後，於臺灣高等法院台南分院八十三年度上更（二）字第二七六號案件更為審理
    中所為之陳述，縱令均係針對前所為之同一自訴（申告）內容而為之補充陳述，
    並可謂非另為申告，惟其情形不過係犯罪既遂之訴訟行為，與誣告構成要件毫無
    影響。是原裁定以誣告完成犯罪既遂以後之事實，誤認係為本案誣告罪之構成要
    件，而為裁定駁回本案自訴之論據，其裁定之適用法規，顯然錯誤。又被告甲○
    ○雖僅就上開全部犯罪事實中關於後半段之一部起訴，惟依刑事訴訟法第二百六
    十七條之規定，其效力仍及於全部。而抗告人自訴被告甲○○誣告之犯行，業經
    提出並指明有各該判決書可稽，有待受訴法院依審判程序調查證據之結果，始能
    判斷，原裁定不查，竟駁回自訴人自訴。為此提起抗告，請求撤銷原裁定，另為
    適法之裁定云云。
二、按法院或受命法官，得於第一次審判期日前，訊問自訴人、被告及蒐集或調查證
    據，於訊問自訴人、被告及調查結果，如認為案件有第二百五十二條至第二百五
    十四條之情形者，得以裁定駁回自訴，刑事訴訟法第三百二十六條第一項、第三
    項分別定有明文。
三、又按刑法第一百六十九條第一項之誣告罪，必須向有追訴或處罰犯罪職權之該管
    公務員提出申告，始足當之，且行為人以虛偽之申告達到於該管公務員時，即為
    成立，故誣告罪在性質上屬即成犯之一種（最高法院二十一年上字第二０五一號
    判例、八十一年度台非字第三五號刑事判決意旨參照），因此，行為人為誣告行
    為後，對於同一申告內容為補充陳述者，因無另一申告行為，自難認該補充陳述
    成立另一誣告行為。
四、經查本件抗告人認被告甲○○涉有誣告犯行，無非係以被告甲○○於民國（下同
    ）八十四年六月六日下午三時四十分，在本院第三法庭審理八十三年度上更二字
    第二七六號偽造文書案件時，虛構事實向該院指訴稱：「台灣高等法院台中分院
    七十四年度上訴字第一八一三號刑事判決，已認定無【一蛇侖】之嘉慶九年原始
    規條，係經變造之文書，故乙○○對該規條已被變造之情形於收受判決書後，即
    已知之甚詳‧‧‧等語」為依據。惟查，本院八十三年度上更（二）字第二七六
    號係因被告甲○○與案外人賴清一、賴昆、賴崑（均為該案之自訴人）對抗告人
    行使變造私文書犯行，提起自訴後，不服台灣台南地方法院七十九年八月十七日
    所為之七十八年度自更（一）字第六號刑事第一審判決提起上訴，經判決後，由
    最高法院撤銷發回更審，再經判決確定後，由最高法院檢察署檢察總長提起非常
    上訴，並由最高法院發回本院更為審判，本院因認抗告人因於本院七十五年四月
    十四日審理七十五年度重上更（二）字第八號時具狀再引用原經台灣高等法院台
    中分院七十四年上訴字第一八一三號判決認定遭擦去「一、蛇崙」等字樣之變造
    之「嘉慶九年原始規條」影本，因而認本案自訴人乙○○涉有共同行使變造私文
    書犯行，經減刑後判處有期徒刑六月之情，有本院八十三年度上更（二）字第二
    七六號刑事判決書影本一份在卷可查。因此，尚不論抗告人自訴之情節是否真實
    ，既然被告甲○○在本院八十三年度上更（二）字第二七六號案件審理之前，業
    已對本案抗告人具狀引用前開遭變造之「嘉慶九年原始規條」影本之行使變造私
    文書犯行提起自訴（申告），則被告甲○○嗣後於該案件（八十三年度上更（二
    ）字第二七六號）審理中所為之陳述，均係針對前所為之同一自訴（申告）內容
    而為之補充陳述，並非另為申告，揆諸前開說明，尚與誣告罪之構成要件不該當
    。
五、原審以被告甲○○於本院八十三年度上更（二）字第二七六號案審理中所為之陳
    述，均係針對前所為之同一自訴（申告）內容而為之補充陳述，並非另為申告，
    核與誣告罪之構成要件不該當，因予適用刑事訴訟法第三百二十六條第三項、第
    二百五十二條第十款，裁定駁回自訴。本院經核原裁定之認事用法，均無不當。
    自訴人抗告意旨指摘原裁定不當，為無理由，應予駁回其抗告。
六、據上論斷，應依刑事訴訟法第四百十二條，裁定如主文。
中    華    民    國      九十二      年      八      月      二十九    日
                                  臺灣高等法院臺南分院刑事第二庭
                                      審判長法官  黃    崑    宗
                                            法官  林    勝    木
                                            法官  葉    居    正
右正本證明與原本無異。
不得再抗告。
                                      法院書記官  陳    嘉    琍
中    華    民    國      九十二      年      九      月      三        日


司法院資訊處製作；財團法人民間司法改革基金會備份。
